【裁判字號】    98,訴,635
【裁判日期】    990413
【裁判案由】    分配表異議之訴
【裁判全文】
臺灣屏東地方法院民事判決               98年度訴字第635號
原      告  乙○○
訴訟代理人  陳彥勝律師
被      告  丙○○
上列當事人間分配表異議之訴事件，本院判決如下：
    主  文
原告之訴駁回。
訴訟費用由原告負擔。
    事  實  及  理  由
一、原告主張：原告於民國98年7 月30日、同年8 月24日具狀向
    鈞院聲請就債務人新長宏農業科技有限公司、郭育誌及被告
    等人強制執行，經鈞院以98年度司執字第6655號併案執行，
    查封拍賣被告所有坐落屏東縣內埔鄉○○段第277 地號土地
    及其上同段320 建號、門牌號碼：屏東縣內埔鄉○○村○○
    路234 號建物，並以新臺幣（下同）5,602,000 元拍定。上
    開土地及建物形式上甲○○雖登記為第三順位之抵押權人，
    並登記該抵押權所擔保之債權為300 萬元。惟甲○○於參與
    分配後，卻未提出任何債權證明文件，且事實上該抵押權所
    擔保之債權亦不存在。甲○○與被告間之300 萬元債權，係
    通謀虛偽之假債權，應由甲○○與被告就就該抵押債權存在
    之事實，負舉證責任。詎鈞院98年度司執字第6655號強制執
    行事件於98年11月1 日所製作之分配表，竟將甲○○所聲明
    參與分配之抵押債權列入分配，並就執行費分配7,799 元、
    6,754 元，就債權分配1,819,078 元，合計1,833,631 元，
    以致原告未受分配。原告於分配期日前之98年11月19日向執
    行法院提出書狀聲明異議，經甲○○對原告之異議具狀為反
    對之陳述，以致異議未終結，原告不得已提起分配表異議之
    訴等語。並聲明：鈞院98年度司執字第6655號強制執行事件
    於98年11月1 日製作之分配表上，表1 所載編號3 甲○○之
    執行費7,799 元，表2 所載編號3 甲○○之執行費6,754 元
    及編號7 甲○○之債權額300 萬元，應予剔除，不列入分配
    。
二、按分配表異議之訴，係請求法院以判決變更分配表為目的，
    為執行程序之救濟方法之一種。其訴訟標的之法律關係，係
    原告對分配表之異議權（最高法院87年度台抗字第99號裁判
    要旨參照）。故聲明異議人受敗訴之判決者，僅其異議權不
    存在，其原有之債權不受影響，故分配表異議之訴之性質，
    應屬形成之訴。又按債權人或債務人對於分配表所載各債權
    人之債權或分配金額有不同意者，應於分配期日一日前，向
    執行法院提出書狀，聲明異議；異議未終結者，為異議之債
    權人或債務人，得向執行法院對為反對陳述之債權人或債務
    人提起分配表異議之訴，強制執行法第39條第1 項、第41條
    第1 項定有明文。職是，分配表異議之訴之被告，應為對聲
    明異議之債權人或債務人就其變更分配表之意見表示反對陳
    述或不同意之人，始為適格之被告。再按當事人適格之要件
    是否具備，為法院應依職權調查之事項；原告起訴於當事人
    適格有欠缺者，係屬訴無理由，法院應以判決駁回之，不得
    認為不合法，以裁定形式予以裁判，最高法院著有29年上字
    第1237號、29年抗字第347 號判例可稽。
三、依原告主張之事實，僅有甲○○對原告之異議具狀為反對之
    陳述，以致異議未終結等情明確，復經本院依職權調取本院
    98年度司執字第6655號強制執行事件卷宗審閱無誤，被告於
    執行程序中，並未就原告變更分配表之意見表示反對陳述或
    不同意，原告即無從依法對被告提起分配表異議之訴，原告
    對於被告主張異議權亦無實益，欠缺訴訟法上法律保護必要
    ，故本件為被告不適格，核屬在法律上顯無理由。
四、綜上所述，原告對於被告丙○○提起本件分配表異議之訴，
    在法律上顯無理由，爰不經言詞辯論，逕予駁回。
五、至兩造其餘之攻擊或防禦方法及未經援用之證據，經本院斟
    酌後，認為均對本判決結果不生影響，自無逐一詳予論駁之
    必要，併此敘明。
六、訴訟費用負擔之依據：民事訴訟法第78條。
中    華    民    國    99    年    4     月    13    日
                  民事第二庭    法  官  蔡嘉裕
正本係照原本作成。
如不服本判決，應於收受送達後20日內，向本院提出上訴狀（須
按他造當事人之人數附繕本）。
中    華    民    國    99    年    4     月    13    日
                                書記官  蘇小雅

司法院資訊處製作；財團法人民間司法改革基金會備份。
